臺灣板橋地方法院刑事判決　　　　　　　96年度訴字第1966號
公　訴　人　臺灣板橋地方法院檢察署檢察官
被　　　告　甲○○
　　　　　　　　　　（現於臺灣臺北監獄臺北分監另案執行）
上列被告因違反毒品危害防制條例案件，經檢察官提起公訴（九
十六年度毒偵字第一七八○號、第一八一三號）及移送併案審判
（九十六年度偵字第一一三八七號、第一六二九四號、九十六年
度毒偵字第四五八三號），於被告為有罪之陳述後，本院合議庭
裁定由受命法官獨任依簡式審判程序審理，茲判決如下：
    主  文
一、甲○○施用第一級毒品，累犯，處有期徒刑壹年。扣案如附
    表一編號一至編號三所示之海洛因均沒收銷燬之，上開海洛
    因之外包裝袋拾貳個沒收之；扣案如附表二編號一、二所示
    之物均沒收之。
二、甲○○施用第二級毒品，累犯，處有期徒刑拾壹月。扣案如
    附表一編號四所示之安非他命沒收銷燬之，上開安非他命之
    外包裝袋肆個沒收之；扣案如附表二編號二至編號五所示之
    物均沒收之。
三、以上宣告之有期徒刑，應執行有期徒刑壹年拾月。
    事  實
一、甲○○前因施用毒品違反毒品危害防制條例案件，經檢察官
    送勒戒處所觀察、勒戒後，因認無繼續施用毒品之傾向，於
    民國八十九年二月十日執行完畢而釋放，並由臺灣板橋地方
    法院檢察署檢察官以八十九年度毒偵字第六二八號為不起訴
    處分確定。又同因施用毒品違反毒品危害防制條例案件，經
    檢察官送勒戒處所觀察、勒戒後，因認有繼續施用毒品之傾
    向，而送戒治處所施以強制戒治並提起公訴，強制戒治部分
    於九十三年三月十七日因毒品危害防制條例修正廢除二犯強
    制戒治之規定而釋放（此部分非因執行完畢而釋放），公訴
    部分則由本院以九十三年度訴字第五五○號判處有期徒刑六
    月確定，於九十三年十一月十六日以易科罰金執行完畢。又
    因施用毒品違反毒品危害防制條例案件，經本院以九十四年
    度訴字第三○九號判處有期徒刑八月及四月，並定應執行刑
    為十月確定，甫於九十五年七月二十八日執行完畢。其後又
    陸續均因施用毒品違反毒品危害防制條例案件，經本院先後
    以九十五年度簡上字第八○九號、九十六年度訴更字第一號
    、九十六年度訴字第三八○號分別判處有期徒刑五月、十月
    、十月與六月確定，經本院以九十六年度聲減字第二一四一
    號裁定減刑為有期徒刑二月十五日、五月、五月與三月，並
    定應執行刑為一年一月，現仍執行中。復因於九十五年八月
    二日施用第二級毒品違反毒品危害防制條例案件，經本院於
    九十六年五月三十一日以九十六年度簡字第二○一六號判處
    有期徒刑五月，尚未確定執行；另再因於九十五年八月二日
    施用第一級毒品違反毒品危害防制條例案件，經本院於九十
    六年七月六日以九十六年度訴字第一四八○號判處有期徒刑
    八月，尚未確定執行。
二、甲○○基於施用第一級毒品之犯意，自九十六年二月十三日
    二十一時許起至同年五月十六日八時許止，在其位於臺北縣
    中和市○○路八一巷七弄六號與同縣市○○街四六七巷二十
    弄一一六號一樓之住處，及位於同縣市○○路五九之一號之
    「全家飯店」內等處所，以摻入香煙點燃吸食煙氣及針筒注
    射之方式，施用第一級毒品海洛因多次，期間內約每二至三
    日施用乙次。另尚基於施用第二級毒品之犯意，自九十六年
    二月十四日二時十五分許起至九十六年五月十五日某時止，
    同在上開處所以將安非他命燒烤成煙而吸食煙氣之方式，施
    用第二級毒品安非他命多次，期間內約每隔乙周施用乙次。
三、嗣先後於下列時地為警查獲：
  (一)於九十六年二月十四日零時十五分許，為警在上開全家飯店
    一一○五室查獲，並扣得如附表一編號一、四及附表二編號
    一、二、三所示之物。
  (二)於九十六年二月二十四日十三時四十分許，為警在臺北縣中
    和市○○街四九六巷口查獲，並扣得如附表一編號二所示之
    物。
  (三)於九十六年五月十日十八時許，為警在臺北縣永和市○○路
    ○段一六二號前查獲，並扣得如附表一編號三所示之物。
  (四)於九十六年五月十六日十一時五十五分許，為警在臺北縣永
    和市○○路三六八號七樓之七查獲，並扣得如附表二編號四
    、編號五所示之物。
四、案經臺北市政府警察局刑事警察大隊、臺北縣政府警察局刑
    事警察大隊、臺北市政府警察局士林分局移送臺灣板橋地方
    法院檢察署檢察官偵查起訴及移送併案審判。
    理  由
一、犯罪事實之認定：
  (一)上揭犯罪事實，業據被告甲○○自白不諱，而其歷次為警查
    獲後經採集尿液囑託鑑定結果，亦呈嗎啡（即海洛因進入人
    體後之代謝物）及安非他命類陽性反應，有臺灣尖端先進生
    技醫藥股份有限公司、臺灣檢驗科技股份有限公司出具之濫
    用藥物尿液檢驗報告及臺北市政府警察局刑事警察大隊、臺
    北縣政府警察局刑事警察大隊、臺北市政府警察局士林分局
    採集上開尿液檢體送驗之姓名代碼對照表附卷可稽，復有扣
    案如附表一、二所示之物與卷附法務部調查局鑑定通知書、
    臺北市政府警察局鑑驗通知書、臺北市政府警察局士林分局
    查獲涉嫌毒品危害防制條例毒品初步鑑驗報告單可為佐據，
    堪信其前開自白應與事實相符。
  (二)又被告前因施用毒品違反毒品危害防制條例案件，經檢察官
    送勒戒處所觀察、勒戒後，因認無繼續施用毒品之傾向，於
    八十九年二月十日執行完畢而釋放，並由臺灣板橋地方法院
    檢察署檢察官以八十九年度毒偵字第六二八號為不起訴處分
    確定；又同因施用毒品違反毒品危害防制條例案件，經檢察
    官送勒戒處所觀察、勒戒後，因認有繼續施用毒品之傾向，
    而送戒治處所施以強制戒治並提起公訴，強制戒治部分於九
    十三年三月十七日因毒品危害防制條例修正廢除二犯強制戒
    治之規定而釋放（此部分非因執行完畢而釋放），公訴部分
    則由本院以九十三年度訴字第五五○號判處有期徒刑六月確
    定，於九十三年十一月十六日以易科罰金執行完畢；又因施
    用毒品違反毒品危害防制條例案件，經本院以九十四年度訴
    字第三○九號判處有期徒刑八月及四月，並定應執行刑為十
    月確定，甫於九十五年七月二十八日執行完畢。其後又陸續
    均因施用毒品違反毒品危害防制條例案件，經本院先後以九
    十五年度簡上字第八○九號、九十六年度訴更字第一號、九
    十六年度訴字第三八○號分別判處有期徒刑五月、十月、十
    月與六月確定，經本院以九十六年度聲減字第二一四一號裁
    定減刑為有期徒刑二月十五日、五月、五月與三月，並定應
    執行刑為一年一月，現仍執行中，此亦有臺灣高等法院被告
    前案紀錄表及上開不起訴處分書在卷可稽。
  (三)是以本件事證明確，被告於觀察勒戒執行完畢釋放後五年後
    三犯以上施用海洛因及安非他命之行為，堪為認定，應予依
    法論科。
二、論罪科刑之法律適用：
  (一)按九十二年七月九日新修正之毒品危害防制條例刪除二犯及
    三犯之規定，一改修法前繁雜之處遇程序，僅將施用毒品者
    簡化區分為初犯、再犯，並認施用毒品者係屬病患性犯人，
    以觀察、勒戒戒除其身癮，並以強制戒治去除其心癮。經觀
    察、勒戒或強制戒治執行完畢釋放後，若係五年後再犯該條
    例第十條施用毒品罪者，與同條例第二十條第一項、第二項
    關於「初犯」之處理方式相同，檢察官應先聲請法院裁定令
    被告入勒戒處所觀察、勒戒，並視有無繼續施用毒品傾向，
    決定應予釋放、為不起訴之處分，或應聲請法院裁定令入勒
    戒處所強制戒治；若係五年內「再犯」同條例第十條施用毒
    品罪者，依同條例第二十三條第二項規定，檢察官則應依法
    追訴。觀諸該條例第二十條第三項之修正理由：「觀察、勒
    戒或強制戒治五年後再犯者，顯見前所實施之觀察、勒戒或
    強制戒治已足以遮斷其施用毒品之癮，為期自新及協助其戒
    除毒癮，對此五年後再犯者，爰明定仍適用初犯之規定，先
    經觀察、勒戒、強制戒治之程序。」，及同條例第二十三條
    第二項之修正理由：「為配合簡化施用毒品犯之刑事處遇程
    序，並鑑於經觀察、勒戒或強制戒治執行完畢釋放後五年內
    再犯者，其再犯率甚高，原據以實施之觀察、勒戒及強制戒
    治既已無法收其實效，自應施以刑事處遇。」。則顯然如施
    用毒品者係前經觀察、勒戒或強制戒治等治療程序執行完畢
    五年後，始再施用毒品之「初犯」，因前所執行之觀察、勒
    戒或強制戒治已足收戒除毒癮之效，自應重新執行觀察、勒
    戒或強制戒治等治療程序，並於治療程序執行完畢後，由檢
    察官為不起訴處分，毋庸對之追訴處罰；反之，在「再犯」
    之情形，因其先前所為治療程序顯未能收戒斷毒癮之效，且
    考量施用毒品者之再犯率偏高，乃簡化其刑事處遇程序，而
    逕予追訴處罰，不再施以治療程序。參酌上開立法理由，修
    正毒品危害防制條例就施用毒品者，祇於「初犯」及「五年
    後再犯」二種情形，有其追訴條件之限制，即須於初犯經觀
    察、勒戒或強制戒治釋放後，五年內均無施用毒品之行為，
    始能認其前所實施之觀察、勒戒或強制戒治已足遮斷毒癮，
    而得於五年後再犯時，再予適用初犯之規定，重行觀察、勒
    戒等程序。倘五年內已經再犯，被依法追訴處罰，縱其第三
    次（或第三次以上）施用毒品之時間在初犯釋放五年以後，
    即與「五年後再犯」之情形有別，且因已於「五年內再犯」
    ，顯見其再犯率甚高，原實施觀察、勒戒或強制戒治，已無
    法收其實效，而無五年戒斷期之存在，自無再經觀察、勒戒
    及強制戒治之必要，應由檢察官逕行起訴，始符新法修正之
    本旨。被告甲○○於觀察勒戒執行完畢釋放後五年內已經再
    犯並受依法追訴處罰，是其本件在上開觀察勒戒執行完畢釋
    放五年後三犯以上本件施用海洛因及安非他命之行為，與毒
    品危害防制條例第二十條第三項之規定僅得適用於「再犯」
    之情形不合，自應逕予訴追，而無庸再由檢察官聲請法院裁
    定令入勒戒所觀察、勒戒，先予敘明。
  (二)按海洛因、安非他命分別為毒品危害防制條例第二條第二項
    第一款、第二款所定之第一級毒品及第二級毒品，核被告所
    為，係犯同條例第十條第一項之施用第一級毒品罪，及同條
    例第十條第二項之施用第二級毒品罪。其施用前後持有海洛
    因、安非他命之低度行為均為施用之高度行為所吸收，不另
    論罪。又施用毒品之人多有習慣性賡續施用之情形，鮮有僅
    施用乙次即為戒除之情況，此為本院職務上已知之事實，被
    告多次施用第一級毒品與第二級毒品犯行，於自然概念上雖
    屬數行為，然依施用毒品行為之特性，實係被告基於多次施
    用動機之單一犯罪計劃賡續所為之集合行為，所侵害之法益
    並均屬相同之社會法益，於法律評價上為集合犯中之習慣犯
    ，而屬包括一罪之實質上一罪，應各論以一罪為己足，無庸
    就其每一次施用毒品行為均論以乙罪。公訴意旨雖未敘及被
    告於九十六年二月十四日為警採尿前回溯九十六小時及於九
    十六年二月二十四日為警採尿前回溯二十六小時與九十六小
    時內某時以外之施用第一級毒品與施用第二級毒品犯行，惟
    此與經起訴論科之部分具包括一罪之實質上一罪關係，仍為
    起訴效力及，本院自應依法併為審判。被告所犯上開二罪，
    犯意各別，行為互殊，應予分論併罰。另被告前因施用毒品
    違反毒品危害防制條例案件，經本院以九十三年度訴字第五
    五○號判處有期徒刑六月確定，於九十三年十一月十六日以
    易科罰金執行完畢；又因施用毒品違反毒品危害防制條例案
    件，經本院以九十四年度訴字第三○九號判處有期徒刑八月
    及四月，並定應執行刑為十月確定，甫於九十五年七月二十
    八日執行完畢，此有臺灣高等法院被告前案紀錄表附卷足參
    ，其於有期徒刑執行完畢後五年以內故意再犯本件最重本刑
    為有期徒刑以上之罪，為累犯，均應依刑法第四十七條第一
    項之規定加重其刑。再者被告雖另於九十五年九月二十二日
    施用第一級毒品及第二級毒品而違反毒品危害防制條例案件
    ，經本院於九十六年三月十九日以九十六年度訴字第三八○
    號判處有期徒刑十月及六年確定，嗣經減刑為五月及三月，
    現仍執行中，有該刑事判決書及臺灣高等法院被告前案紀錄
    表在卷可按；然上開施用毒品行為距本件犯行相距長達近五
    月之久，客觀上難認二者係本於單一犯罪計劃賡續所為之集
    合行為，而不具集合犯中習慣犯之包括一罪關係，堪認被告
    本件犯行係另行起意而為之，當與前開案件並無任何裁判上
    一罪或實質上一罪之關係，而非上開判決效力所及，本院自
    應依法審判，附此敘明。
  (三)爰審酌被告有前述犯罪及施用毒品遭查獲之紀錄，有臺灣高
    等法院被告前案紀錄表附卷足據，素行不佳，且前已因強制
    戒治執行完畢而經不起訴處分，業受毒品危害防制條例對施
    用毒品人之寬典，竟仍一再吸食，並施用兩種毒品，顯見並
    無悔意，惡性非淺，而其施用毒品實為戕害自身健康之犯罪
    ，於他人固無明顯重大危害，然對社會善良風氣已足生不良
    影響，並斟酌其施用之次數，及其於偵審中俱能坦認犯行，
    犯罪後之態度尚稱良好等一切情狀，分別量處如主文第一項
    、第二項所示之刑，並就所受有期徒刑之宣告定其應執行之
    刑如主文第三項所示，以資儆懲。又被告分別施用第一級毒
    品與第二級毒品之單一犯行，雖始自九十六年二月間，然至
    九十六年五月其行為方為終了，故其犯罪行為即非在民國九
    十六年四月二十四日以前，而無中華民國九十六年罪犯減刑
    條例之適用，附此敘明。
  (四)警於查獲時扣得如附表一所示之海洛因及安非他命，係查獲
    之第一級毒品與第二級毒品，應依毒品危害防制條例毒品危
    害防制條例第十八條第一項前段之規定，於其施用第一級毒
    品罪及施用第二級毒品罪之罪刑宣告項下併為沒收銷燬之諭
    知。又上開海洛因及安非他命之外包裝袋，則為被告所有預
    備供其施用第一級毒品、第二級毒品犯罪之物，亦經被告陳
    明在卷，應分別併依刑法第三十八條第一項第二款之規定為
    沒收之宣告。另扣案如附表二所示之物，分屬被告所有供本
    件施用毒品犯罪所用或預備供本件犯罪所用之物，此同據被
    告供陳甚明，應併依刑法第三十八條第一項第二款之規定於
    其罪刑宣告項下分別為沒收之諭知。
據上論斷，應依刑事訴訟法第二百七十三條之一第一項、第二百
九十九條第一項前段、毒品危害防制條例第十條第一項、第二項
、第二十三條第二項、第十八條第一項前段，刑法第十一條前段
、第四十七條第一項、第五十一條第五款、第三十八條第一項第
二款，判決如主文。
本案經檢察官曾文鐘到庭執行職務。
中　　華　　民　　國　　96　　年　   8　　月　　2　　日
                  刑事第十一庭  法　官  楊博欽
以上正本證明與原本無異
如不服本判決應於送達後十日內向本院提出上訴狀
                                書記官　李慈容
中　　華　　民　　國　　96　　年　   8　　月　　2　　日
附錄本案論罪科刑法條全文：
毒品危害防制條例第十條
  施用第一級毒品者，處六月以上五年以下有期徒刑。
  施用第二級毒品者，處三年以下有期徒刑。
附表一：
┌──┬───────────────────────┐
│編號│扣案物名稱及數量                              │
├──┼───────────────────────┤
│ 一 │海洛因十包（驗後淨重四點二三公克）            │
├──┼───────────────────────┤
│ 二 │海洛因乙包（驗後淨重零點零四公克）            │
├──┼───────────────────────┤
│ 三 │海洛因乙包（驗後淨重零點一二公克）            │
├──┼───────────────────────┤
│ 四 │安非他命四包（驗後淨重六點七四公克）          │
└──┴───────────────────────┘
附表二：
┌──┬───────────────────────┐
│編號│扣案物名稱及數量                              │
├──┼───────────────────────┤
│ 一 │注射針筒乙支                                  │
├──┼───────────────────────┤
│ 二 │電子磅秤乙具                                  │
├──┼───────────────────────┤
│ 三 │安非他命吸食器乙組                            │                                    │
├──┼───────────────────────┤
│ 四 │分裝杓乙支                                    │
├──┼───────────────────────┤
│ 五 │安非他命吸食器吸食頭乙支                      │
└──┴───────────────────────┘
